臺灣新竹地方法院刑事判決
109年度交訴字第110號
公  訴  人  臺灣新竹地方檢察署檢察官
被      告  吳佩靜





選任辯護人  張智程律師
上列被告因公共危險等案件，經檢察官提起公訴（109 年度偵字
第7734號），被告於本院準備程序中就被訴事實均為有罪之陳述
，經告知被告簡式審判程序之旨，並聽取檢察官、被告及辯護人
之意見後，經本院合議庭裁定依簡式審判程序審理，本院判決如
下：
    主  文
乙○○犯過失傷害罪，處有期徒刑參月，如易科罰金，以新臺幣
壹仟元折算壹日。又犯駕駛動力交通工具發生交通事故，致人傷
害逃逸罪，處有期徒刑伍月，如易科罰金，以新臺幣壹仟元折算
壹日。應執行有期徒刑柒月，如易科罰金，以新臺幣壹仟元折算
壹日。
    事  實
一、乙○○於民國109 年5 月12日上午某時許，駕駛7290-F6 號
　　自用小客車，沿新竹市東區光復路1 段89巷由南往北方向行
　　駛，於同日7 時28分許行經新竹市○區○○路0 段00巷00號
　　前，其本應注意汽車行駛時，駕駛人應注意車前狀況及兩車
　　並行之間隔，並隨時採取必要之安全措施；且汽車超車時應
　　於前車左側保持半公尺以上之間隔超過；暨分向限制線係用
　　以劃分路面成雙向車道，禁止車輛跨越行駛，而依當時天候
　　雨天、日間自然光線、柏油路面濕潤無缺陷、無障礙物、視
　　距良好等，客觀上並無不能注意之情事，其竟疏未注意及此
　　，從前方甲○○所騎乘、後座搭載丙○○之車牌號碼000-00
　　00號普通重型機車左側跨越分向限制線超車，其所駕駛前開
　　自用小客車右側因而擦撞甲○○所騎乘上開重型機車左側，
　　致甲○○及丙○○二人均倒地，甲○○因此受有左髖關節脫
　　臼併左側股骨頭及髖臼骨折之傷害，丙○○則受有右側小腿
　　挫傷、右側足部挫傷、右側前臂擦傷、右側大腿擦傷、右側
　　小腿擦傷、右側足部擦傷及右側大腳趾擦傷之傷害。詎乙○○肇事後，明知汽車駕駛人駕駛汽車肇事致人受傷，應即採
　　取救護或其他必要之措施，並應向警察機關報告，不得駛離
　　，其卻繼續往前行駛約10餘秒後，雖曾停車往後方目視查看
　　，然旋即基於肇事逃逸之犯意，未為任何必要之救護、報警
　　措施，亦未留下車禍處理相關事宜之聯絡方式，即逕自駕駛
　　前揭自用小客車離開現場而逃逸。嗣經警方據報後至現場處
　　理時，適於同日8 時10分許遇返回現場之乙○○，乙○○於
　　未有職司偵查權之公務員發覺前，向處理車禍之警員坦承其
　　為本件車禍肇事人，而自首其犯行並接受裁判。
二、案經甲○○及丙○○均訴由新竹市警察局第二分局報請臺灣
　　新竹地方檢察署檢察官偵查起訴。
    理  由
一、本件被告乙○○所犯刑法第284 條前段過失傷害罪及同法修
　　正後第185 條之4 肇事致人傷害逃逸罪，均非死刑、無期徒
　　刑、最輕本刑為3 年以上有期徒刑之罪，或高等法院管轄第
　　一審之案件，被告於本院準備程序進行中，就被訴事實均為
　　有罪之陳述，經本院合議庭認合於刑事訴訟法第273 條之1
 　 第1 項之規定，裁定進行簡式審判程序，合先敘明。
二、訊據被告乙○○對於上揭事實坦承不諱（見交訴字第110 號
　　卷第62至65、184、209頁），並經告訴人甲○○及丙○○於
　　警詢及偵訊時指訴綦詳，且為證人郭文傑於警詢時證述在卷
　　（見偵字第7734號卷第8 至16、24、25、61頁），復有道路
　　交通事故現場圖1 份、道路交通事故調查報告表（一）及（
　　二）各1 份、現場及車損照片共29幀、監視器畫面翻拍照片
　　9 幀、證號查詢汽車駕駛人資料1 份、證號查詢機車駕駛人
　　資料1 份暨車輛詳細資料報表2 份等在卷足稽（見偵字第77
　　34號卷第19至22、26至42、49至52頁）。又告訴人甲○○確
　　因本件車禍而受有左髖關節脫臼併左側股骨頭及髖臼骨折之
　　傷害，告訴人丙○○則因本件車禍而受有右側小腿挫傷、右
　　側足部挫傷、右側前臂擦傷、右側大腿擦傷、右側小腿擦傷
　　、右側足部擦傷及右側大腳趾擦傷之傷害等情，亦有新竹馬
　　偕紀念醫院所出具之診斷證明書2 份附卷足佐（見偵字第77
　　34號卷第17、18頁）。次按汽車行駛時，駕駛人應注意車前
　　狀況及兩車並行之間隔，並隨時採取必要之安全措施；又汽
　　車超車時，應顯示左方向燈並於前車左側保持半公尺以上之
　　間隔超過；又分向限制線，用以劃分路面成雙向車道，禁止
　　車輛跨越行駛，道路交通安全規則第94條第3 項、第101 條
　　第1 項第5 款及道路交通標誌標線號誌設置規則第165 條分
　　別定有明文。被告既為汽車駕駛人，自應遵守上揭規定。又
　　本案車禍發生當時為天候雨天、日間自然光線、柏油路面濕
　　潤無缺陷、無障礙物、視距良好，並無不能注意之情事，有
　　上揭道路交通事故調查報告表（一）在卷可憑。而被告於警
　　詢時亦供述：路況正常，視線良好，沒有障礙物，標線清楚
　　等語明確（見偵字第7734號卷第4、5頁）；再參諸前揭監監
　　視器畫面翻拍照片及警方據報後到場處理時所拍攝之現場照
　　片等以觀，益徵案發當時確屬日間自然光線、道路狀況良好
　　，行車視線亦很清晰等情。詎被告應注意並能注意前開規定
　　事項，又無不能注意之情事，竟疏未注意前揭規定，因而肇
　　致本件車禍，足見其就本件車禍之發生確有過失甚明。且本
　　案經送交通部公路總局新竹區監理所竹苗區車輛行車事故鑑
　　定會鑑定結果認：乙○○駕駛自用小客車，跨行分向限制線
　　超車，又未充分注意車前狀況及與前車左側保持安全間隔致
　　擦撞前車，為肇事原因等情，有交通部公路總局新竹區監理
　　所109 年11月9 日竹監鑑字第1090296709號函1 份及所檢附
　　新竹區監理所竹苗區車輛行車事故鑑定會竹苗區0000000 案
　　鑑定意見書1 份附卷足憑（見交訴字第110 號卷第19至23頁
　　），顯見亦同此認定。綜上，本案車禍既係因被告之過失所
　　致，而告訴人甲○○及丙○○亦均因本件車禍而分別受有前
　　揭傷害，顯然被告之過失與告訴人甲○○與丙○○之受傷結
　　果間，確具有相當之因果關係。從而，被告之自白核與事實
　　相符而堪採信，本案事證明確，被告所為前開過失傷害及肇
　　事致人傷害逃逸犯行均洵堪認定，應均予依法論科。
三、按行為後法律有變更者，適用行為時之法律，，但行為後之
　　法律有利於行為人者，適用最有利於行為人之法律，刑法第
　　2 條第1 項定有明文。查被告乙○○行為後，刑法第185 條
　　之4 條文已有修正，並經總統於110 年5 月28日以華總一義
　　字第11000050241 號令公布，於110 年5 月30日生效。修正
　　前刑法第185 條之4 規定：「駕駛動力交通工具肇事，致人
　　死傷而逃逸者，處一年以上七年以下有期徒刑。」修正後則
　　規定：「駕駛動力交通工具發生交通事故，致人傷害而逃逸
　　者，處六月以上五年以下有期徒刑；致人於死或重傷而逃逸
　　者，處一年以上七年以下有期徒刑。犯前項之罪，駕駛人於
　　發生交通事故致人死傷係無過失者，減輕或免除其刑。」依
　　修正前規定，不分行為人之犯罪情節輕重，其法定刑一律為
　　「一年以上七年以下有期徒刑」；修正後則按行為人（駕駛
　　人）對法益侵害之程度，如行為人（駕駛人）致人傷害而逃
　　逸者「處六月以上五年以下有期徒刑」，若致人於死或重傷
　　而逃逸者「處一年以上七年以下有期徒刑」；且行為人（駕
　　駛人）於發生交通事故致人死傷係無過失者，則可減輕或免
　　除其刑。查被告駕駛前開自用小客車，因前述過失擦撞告訴
　　人甲○○所騎乘後座搭載告訴人丙○○之上開普通重型機車
　　，肇致本件交通事故，使告訴人甲○○及丙○○分別受有上
　　開傷害後而逃逸之行為，於刑法第185 條之4 修正前、後均
　　構成犯罪，且係該當於修正後刑法第185 條之4 第1 項前段
　　之駕駛動力交通工具發生交通事故，致人傷害而逃逸罪。是
　　經比較新舊法結果，以修正後之刑法第184 條之4 第1 項之
　　規定較有利於被告，依刑法第2 條第1 項但書規定，應適用
　　修正後之刑法第185 條之4 第1項之規定論處。
四、核被告乙○○所為，係犯刑法第284 條前段之過失傷害罪及
　　同法修正後第185 條之4 第1 項前段之駕駛動力交通工具發
　　生交通事故致人傷害而逃逸罪。又被告於肇事後雖逃逸，然
　　於同日8 時10分許返回現場，在有偵查權限之警察機關尚未
　　知悉犯人前，主動向在現場處理車禍之警員承認為駕車肇事
　　人，有駛離事故現場之行為而接受裁判等情，有前揭監視器
　　畫面翻拍照片4 幀及新竹市警察局交通警察隊道路交通事故
　　肇事人自首情形紀錄表1 份附卷足憑（見偵字第7734號卷第
　　39至42、53頁），雖被告於偵訊時否認所為過失傷害及駕車
　　致人傷害逃逸罪，然此屬被告辯護權之行使，尚不影響被告
　　得依自首規定減輕其刑之認定，是被告符合自首要件，爰依
　　刑法第62條前段之規定，減輕其刑。又被告所犯上揭二罪間
　　，犯意各別，行為互殊，應予分論併罰。爰審酌被告駕車違
　　規跨行分向限制線超車，且未注意車前狀況及與告訴人甲○○所騎乘機車保持安全間隔，致生本件車禍，導致告訴人甲○○及丙○○分別受有前述傷害，且於肇事後駕車逃逸而可
　　能造成損害範圍擴大，是其所為實值非難，兼衡被告之犯罪
　　動機、手段、情節、所生危害程度、告訴人等所受傷勢情形
　　、被告肇事後雖逃逸，然短時間內即返回現場、於偵查中多
　　所辯解，於本院審理時坦承犯行，並已與告訴人丙○○達成
　　和解，至於告訴人甲○○部分則因賠償金額差距過大而無法
　　達成和解、復衡酌被告為大學畢業之智識程度、獨居、已離
　　婚，有1 位未成年子女由前夫撫養，其會不定時支付部分費
　　用、目前在幼兒園上班，月薪新臺幣2萬9千元，有車貸、學
　　貸及卡債等債務之家庭、生活及經濟狀況等一切情狀，分別
　　量處如主文所示之刑，及如易科罰金之折算標準，並定其應
　　執行刑，及如易科罰金之折算標準，以資懲儆。至辯護人陳
　　稱：被告已與告訴人丙○○和解，惟因財務狀況不佳，所賺
　　取薪水均用在償債，是以無法與告訴人甲○○和解，被告已
　　坦承犯行，請給予緩刑之宣告等語。惟按緩刑之宣告與否，
　　固屬實體法上賦予法院得為自由裁量之事項，惟法院行使此
　　項職權時，除應審查被告是否符合緩刑之法定要件外，仍應
　　受比例原則與平等原則等一般法律原則之支配，以期達成客
　　觀上之適當性、相當性與必要性之價值要求。若違反比例原
　　則、平等原則時，自有濫用裁量權之違法，最高法院95年度
　　臺上字第1779號刑事判決要旨可供參照。查被告固已與告訴
　　人丙○○達成和解，惟並未與告訴人甲○○達成和解，亦未
　　為任何賠償，再參以被告於偵訊時曾一再辯解，迄於本院審
　　理時使坦承犯行等之犯後態度，暨衡酌被告為本案之犯罪動
　　機、情節、行為手段、所生危害等，認不宜諭知緩刑，併予
　　敘明。
據上論斷，應依刑事訴訟法第273 條之1 第1 項、第299 條第1
項前段，刑法第2 條第1 項前段但書、第284 條前段、修正後第
185 條之4 第1 項前段、第62條前段、第41條第1 項前段、第8
項、第51條第5 款，刑法施行法第1 條之1 第1 項，判決如主文
。
本案經檢察官洪期榮提起公訴，檢察官翁旭輝及高上茹到庭執行
職務。
中　　華　　民　　國　　110 　年　　6 　　月　　30　　日
                  刑事第一庭    法  官   楊惠芬
以上正本證明與原本無異。  
如不服本判決應於收受送達後20日內向本院提出上訴書狀，並應
敘述具體理由；其未敘述上訴理由者，應於上訴期間屆滿後20日
內向本院補提理由書（均須按他造當事人之人數附繕本）「切勿
逕送上級法院」。告訴人或被害人如對於本判決不服者，應具備
理由請求檢察官上訴，其上訴期間之計算係以檢察官收受判決正
本之日期為準。　　　　　　　　　
中　　華　　民　　國　　110 　年　　7 　　月　　6 　　日
              　　　　　　　　　書記官   李艷蓉
附錄本案論罪科刑所用法條：
刑法第284 條：
因過失傷害人者，處一年以下有期徒刑、拘役或十萬元以下罰金
；致重傷者，處三年以下有期徒刑、拘役或三十萬元以下罰金
。
修正後刑法第185 條之4 ：
駕駛動力交通工具發生交通事故，致人傷害而逃逸者，處六月以
上五年以下有期徒刑；致人於死或重傷而逃逸者，處一年以上七
年以下有期徒刑。
犯前項之罪，駕駛人於發生交通事故致人死傷係無過失者，減輕
或免除其刑。